【裁判字號】    90,台上,7627
【裁判日期】    901213
【裁判案由】    殺人未遂
【裁判全文】
最高法院刑事判決                                九十年度台上字第七六二七號
    上  訴  人  甲○○
    選任辯護人  王桂樹律師
右上訴人因殺人未遂案件，不服台灣高等法院中華民國九十年十月三日第二審判決（
九十年度上訴字第二五八○號，起訴案號：台灣板橋地方法院檢察署八十九年度偵字
第二○七七八號），提起上訴，本院判決如左：
    主  文
上訴駁回。
    理  由
按刑事訴訟法第三百七十七條規定，上訴於第三審法院，非以判決違背法令為理由，
不得為之。是提起第三審上訴，應以原判決違背法令為理由，係屬法定要件。如果上
訴理由狀並未依據卷內訴訟資料，具體指摘原判決不適用何種法則或如何適用不當，
或所指摘原判決違法情事，顯與法律規定得為第三審上訴理由之違法情形，不相適合
時，均應認其上訴為違背法律上之程式，予以駁回。本件原判決綜合調查證據之結果
，認上訴人甲○○犯有刑法第二百七十一條第二項第一項殺人未遂罪之事實，因認第
一審判決論上訴人以上開罪名，並以上訴人為未遂犯，依刑法第二十六條前段規定減
輕其刑後，量處有期徒刑伍年陸月，扣案安普施農藥空瓶壹個沒收，為無不合，予以
維持，駁回上訴人在第二審之上訴，已詳認定犯罪事實之依據及憑以認定之理由，
並對上訴人否認犯罪之辯詞，如何不足採信，均已依據卷內資料予以指駁及說明，從
形式上觀察，原判決並無違背法令情形。上訴意旨謂：上訴人既未持刀逼被害人吳鳳
珠將農藥喝下，復未強灌被害人農藥，而係看到被害人喝下農藥，迅即將之搶下，自
己亦喝下決意自殺，足證上訴人委無殺害被害人之犯意，否則，上訴人可持刀予以刺
殺，豈有將刀置放房外，讓被害人入浴室洗澡，自己卻在房內喝悶酒之理等語，係就
原判決已詳為論斷與說明之事項，再為事實上之爭執，殊非適法之第三審上訴理由。
又上訴人如何手脅迫被害人喝下農藥，其如何具殺人犯意，上訴人逼被害人喝下之
農藥「安普施」，雖為除蟲菊精類，人體毒性以造成腸胃症狀為主，若未嗆到呼吸道
導致併發症，很少造成死亡，固據台北榮民總醫院函述在卷，但本件係上訴人脅迫被
害人喝下農藥，仍有困難下嚥而嗆入呼吸道之虞，致造成死亡，顯見上訴人有致被害
人於死地之犯意，原判決理由二已詳述其調查審認之結果，難謂有調查未盡及理由不
備之違法。至上訴人脅迫被害人喝下農藥，顯有致人於死之犯意，被害人經送醫救治
得宜，始倖免於死，屬障礙未遂，上訴意旨指其行為為不能犯，縱應成立犯罪，亦僅
應成立刑法第三百零四條第一項之強制犯，尚有誤會。此外，上訴人徒憑己意，對原
審職權之適法行使及原判決理由已詳為論斷之事項，任意爭辯，顯與法定上訴第三審
之形式要件不符，其上訴違背法律上之程式，應予駁回。
據上論結，應依刑事訴訟法第三百九十五條前段，判決如主文。
中      華      民      國     九十     年     十二     月     十三     日
                              最高法院刑事第六庭
                                  審判長法官  謝  家  鶴
                                        法官  洪  文  章
                                        法官  花  滿  堂
                                        法官  陳  世  淙
                                        法官  洪  佳  濱
      右正本證明與原本無異
                                              書  記  官
中      華      民      國     九十     年     十二     月    二十八    日


司法院資訊處製作；財團法人民間司法改革基金會備份。
